【裁判字號】    88,訴,40
【裁判日期】    890111
【裁判案由】    侵權行為損害賠償等
【裁判全文】
臺灣高等法院臺南分院民事判決  八十八年度訴字第四十號
      原      告  甲○○
      訴訟代理人  陳昆和律師
      被      告  乙○○      .
      訴訟代理人  吳啟勳律師
右當事人間因侵權行為附帶請求損害賠償等事件，經本院刑事庭移送前來（八十八年
度附民字第七四號），本院判決如左：
      主      文
被告應給付原告新台幣貳萬零伍佰元，及自民國八十八年三月十二日起至清償日止，
按年息百分之五計算之利息。
原告其餘之訴駁回。
訴訟費用由被告負擔百分之二；餘由原告負擔。
      事      實
甲、原告方面：
  一、聲明：求為判決：（一）被告應給付原告新台幣（下同）八十五萬二千七百九
      十元，及其中八十四萬六千九百九十元，自起訴狀繕本送達之翌日起至清償日
      止，按年息百分之五計算之利息；另其中五千八百元部分，自八十八年十月二
      十七日〔擴張聲明狀〕繕本送達翌日起至清償日止，按年息百分之五計算之利
      息。（二）訴訟費用由被告負擔。
  二、陳述：
  （一）原告甲○○與被告乙○○二人係鄰居，於民國八十七年四月二十四日中午十
        二時三十分許，在雲林縣口湖鄉謝厝村三鄰五十六號後乳牛場，因被告所飼
        養乳牛之排泄物所生異味影響原告之居家生活，原告乃請環保單位人員至現
        場查看，致被告遭開單處罰而心生不滿，乃基於傷害之犯意，出手毆擊原告
        之左臉頰，致原告左臉頰部紅腫塊成傷，被告猶不罷休，且出言恫嚇原告稱
        ：等環保（局）的人回去，要給伊死得很難看等語，致原告心生畏懼。案經
        臺灣雲林地方法院檢察署（下稱雲林地檢署）檢察官提起公訴，並經台灣雲
        地方法院（下稱雲林地院）刑事庭認定被告基於傷害他人身體之故意，毆打
        原告致生左臉頰部受有紅腫塊約八×八公分之傷害；復另行起意，基於恐嚇
        他人生命、身體之犯意，對原告恫嚇稱：等環保（局）的人回去，要給伊（
        指甲○○）死得很難看等語，而論處被告普通傷害罪拘役三十日、普通恐嚇
        罪拘役二十日，合併應執行拘役四十日，得易科罰金。惟查原告聽力原本正
        常並無接受治療之必要，卻因八十七年四月二十四日中午十二時三十分遭被
        告傷害造成左臉部紅腫（因臉頰疼痛，故當日外耳炎症狀並未明顯）、暈眩
        ，遂於同日下午前往泰安醫院治療，第三天再前往三順耳鼻喉科診所專治左
        側耳殼疼痛部分，經診治係左側外耳殼紅腫之急性外耳炎。上開傷害顯然係
        遭被告故意傷害所造成。經治療外耳紅腫及暈眩症狀並未改善，聽力竟逐漸
        減退，遂於同年八月十三日前往台灣省立雲林醫院（下稱雲林醫院）治療，
        經檢查雙耳聽障右耳損失四十一分貝（應係被左耳影響）、左耳損失五十八
        分貝，必須配戴助聽器，以輔助聽力。因此本件原告遭被告傷害嚴重，雲林
        地院置主要部分聽力之傷害於不論，僅就左臉頰紅腫論處乙○○二十日拘役
        ，顯有失察。
  （二）原告確於八十七年四月二十四日遭被告攻擊左臉頰，致左臉紅腫之外傷，且
        於是日前往雲林縣泰安診所就診時確已表明係遭掌摑傷。當時原告先覺得左
        臉頰疼痛，並沒注意耳膜及聽力受損。而依泰安診所函覆雲林地院簡易庭之
        說明「病患甲○○確於八十七年四月二十四日就診，如本所開立之診斷證明
        所述，依左臉頰部之紅腫，有可能傷及耳膜或聽神經，致影響聽力。」「其
        回復時間須視耳膜或聽力有無受損由診療醫師判定。」。直至臉頰疼痛稍退
        始發覺耳內刺痛，旋即於八十七年四月二十七日再前往專科診所三順耳鼻喉
        科診所就，就診原因係「左耳被打」，診斷結果當時傷勢為左耳殼內側近外
        耳道皮膚微紅，有可能因外力所造成。足證原告之傷害係被告傷害所造成。
        因原告經過三、四個月連續治療外耳紅腫及暈眩症狀並未改善，聽力竟逐漸
        減退，遂前往雲林醫院治療，經檢查雙耳聽障，必須配戴助聽器，以輔助聽
        力。而依雲林醫院函覆雲林地院北港簡易庭之說明，表示如因外傷引起，則
        聽力不會回復。是以原告之耳疾因被告之傷害，無法回復至明。
  （三）被告於謝厝村村內違規經營乳牛農場，無視於鄰居居住之權益，任意讓牛隻
        糞尿曝晒未加整理，白天糞尿臭味四溢、蚊蠅飛竄，夜間四鄰遭尿騷氣味燻
        致雙眼淚水直流無法正常觀視，蟑鼠直入原告住宅，屢經原告反應，被告均
        置之不理，原告為維護健康，不得已乃向主管機關檢舉。詎被告竟於環保單
        位取締時，在眾目睽睽之下，對原告施予傷害及恐嚇，造成原告傷害，傷及
        原告之聽能，如今頭部陣痛澈夜難眠，且又因生命飽受威脅一直心生畏懼。
        被告之恐嚇犯行，除係針對原告之檢舉案予以報復外，顯有同時恐嚇原告使
        原告不敢再檢舉，否則將有生命之危險之意。本件雖經調解，被告同意於八
        十八年三月底前完成搬遷，但至今仍無搬遷之跡象，被告稱已舉債千萬，顯
        無足採。尤甚者，被告更故意製造髒亂，趁冬天吹西北風與過年期間，竟將
        稻米空穀殼堆放於緊鄰原告住宅之牧場空地，藉風勢造成原告房屋屋內屋外
        上空滿天空穀殼迷瀰，原告成天為清掃穀殼所苦，曾請求地方士紳交涉，但
        被告仍我行我素。
  （四）被告對原告之侵權行為證據明確，依民法第一百八十四條第一項規定：因故
        意不法侵害他人之權利者，負損害賠償責任。同法第一百九十三條第一項規
        定：不法侵害他人身體或健康者，對於被害人因此喪失或減少勞動能力，或
        增加生活上之需要時，應負損害賠償責任。及同法第一百九十五條第一項規
        定：不法侵害他人之身體、健康、名譽或自由者，被害人雖非財產上之損害
        ，亦得請求賠償相當之金額。故原告自得對被告為左列之請求：
    (一)醫療費用：二萬二千零七十元。
        原告因傷就醫治療，迄至八十八年九月十一日止，共花費七千五百七十元，
        （其中五千八百元係於起訴後所生之後續醫療費用，為擴張聲明之部分），
        另加上售價一萬四千五百元之助聽器一只，共二萬二千零七十元。  
      (二)勞動損失：三萬零七百二十元。
        原告因此次傷害不能工作兩個月，依最低工資一萬五千三百六十元計，原告
        可請求三萬零七百二十元。
      (三)精神慰撫金：八十萬元。
        原告因不堪被告長期汙染而向環保人員舉發，動機純在維護家人健康伸張自
        己權益，不料卻遭被告毆傷，並出言恫嚇，現更需長期仰賴助聽器，其精神
        所受損害實屬重大，爰請求八十萬元之精神賠償，其中因被告粗暴乖戾行為
        造成原告身心受創之恐嚇部分為四十萬元，因遭被告傷害部分為四十萬元。
  （五）原告係被害人並未傷害被告，被告對於損害鄰里之行為非但不思檢討，竟因
        原告為維護健康、居住權益舉發其違法，竟在行政機關取締下，挾怨惡意恐
        嚇、傷害原告，其行舉暴戾，肆無忌憚，刑事庭遭被告誤導，致認定原告亦
        有傷害被告之犯行，另案民事判決雖引刑事判決為依據，惟仍查悉被告惡人
        告狀之惡行，而判決原告應賠償被告二萬二千九百元，而駁回被告其餘之請
        求。惟兩造均不服而提起上訴，正由鈞院以八十八年度上易字第四九號審理
        中。本件原告完全是受害者，被告執雲林地院民事判決結果，供作鈞院參酌
        ，該民事判決顯不足為憑。
  三、證據：提出戶籍謄本一件、診斷書（影本）三件、照片六張、醫療收據（影本
      ）四十二紙、泰安診所函、三順耳鼻喉科診所函及雲林醫院函、雲林縣口湖鄉
      調解委員會調解書（均影本）各一件為證，並聲請調閱雲林地院北港簡易庭八
      十八年度港簡字第四八號損害賠償民事卷及向〔三順耳鼻喉科診所〕函查原告
      於八十七年四月二十七前往該診所就醫之病歷資料。
乙、被告方面：
  一、聲明：求為判決（一）原告之訴及假執行之聲請均駁回。（二）訴訟費用由原
      告負擔。（三）如受不利之判決，願供擔保請准宣告免為假執行。
  二、陳述：
  （一）按刑事庭移送民事庭之附帶民事訴訟，僅移送後之訴訟程序應適用民事訴訟
        法，至移送前之訴訟行為是否合法，仍應依刑事訴訟法定之。若刑事訴訟未
        經提起公訴，刑事法院即應以其為不合法，依同法第五百零二條第一項規定
        為駁回之判決，倘刑事法院不為駁回，而誤以裁定移送於民事法院，民事法
        院仍應以原告之訴為不合法，適用民事訴訟法第二百四十九條第一項第六款
        規定，以裁定駁回之，最高法院著有五十二年台上字第三０五五號判例及七
        十三年度台上字第二一八七號判決足可參稽。查兩造間互控傷害案件，依雲
        林地檢署檢察官起訴書（八十七年度偵字第二八八五號）略載：「‧‧‧致
        甲○○左臉頰部紅腫塊‧‧‧」，嗣經雲林地院（八十七年度易字第七一三
        號）及鈞院（八十八年度上易字第三五Ｏ號）判決確定在案，上開刑事案件
        並未認定被告有傷害原告之耳朵致使其聽力受損需配戴助聽器之犯罪事實，
        準此，原告主張被告傷害其耳朵致使其聽力受損需配戴助聽器云云，就此提
        起刑事附帶民事請求賠償之部分，於法即有未合，應以裁定駁回。
  （二）又當事人主張有利於己之事實，應負舉證之責，民事訴訟法第二百七十七條
        定有明文，惟原告就其耳朵聽力受損需配戴助聽器，乃被告之傷害行為所致
        乙節，並未舉證以實其說，此亦從下述可知：
      (一)兩造於八十七年四月二十四日中午十二時三十分許發生爭執互毆，原告並即
        於同日至泰安診所就診於林義雄醫師，惟據林醫師於原審曾陳稱：「‧‧‧
        病患自述是被掌摑摑傷，真實原因不明，且傷勢不明顯嚴重，亦無從判斷‧
        ‧‧患者與我相識多年，有不適大多來我處求診，當天並未說耳朵有不舒服
        ‧‧‧他傷勢的確不是很嚴重‧‧‧」，有雲林地院洽辦公務電話紀錄可證
        ，而原告於兩造互毆後就診之初，既未陳稱耳朵有不舒服，足見原告事後所
        主張之上開事實，實與被告之行為無關甚明。
      (二)原告固於八十七年四月二十七日就診於〔三順耳鼻喉科診所〕陳正炎醫師，
        但據陳醫師先、後函覆略以：「‧‧‧患者左耳殼內側近外耳道皮膚微紅，
        有可能因外力（撞擊、挖耳朵‧‧‧等）所造成」、「‧‧‧當時所做的理
        學檢查為左耳近外耳道出口附近輕微發紅，可能為炎症反應或外力所致，單
        從外表實無法斷定原因‧‧‧」，顯亦不足以積極證明乃被告之行為所致。
      (三)原告主張之上開事實，依雲林醫院前、後函覆：「‧‧‧神經性耳聾原因很
        多，外傷是其原因之一。同時會造成對側聽力損失之機會，在力量很大撞擊
        下有其可能，若撞擊不大則可能性極低。判斷聽力損失有多久時日，則無從
        判定」、「‧‧‧病患‧‧‧至本院‧‧‧初診‧‧‧並未提及何原因造成
        傷害，單側神經性聽力喪失其原因很多，時隔四個月無從判斷是否因外傷引
        起‧‧‧其病尚未確定」等語觀之，亦與被告之行為顯然無關。
      (四)至原告主張其有「急性外耳炎」、「聽力受損衍生頭部不時陣痛」、「經常
        徹夜無法入眠」，皆因被告之傷害行為所致云云，被告否認之。而泰安診所
        固曾函覆雲林地院北港簡易庭略以：「病患甲○○‧‧‧依左臉脥部紅腫，
        有可能傷及耳膜或聽神經致影響聽力（此部分須另專科醫師診療鑑定）‧‧
        ‧」，惟依上開函示意旨，根本無從充足證明原告有關聽力受損，係被告之
        傷害行為所致。
      (五)另原告提出之5.1.榮峰診所之收據，固載有「頭部外傷後遺症」，但由其
        所載觀之，究係如何之頭部外傷全然未明，證之被告之行為雖致原告左臉頰
        紅腫，然並無所謂「頭部外傷」之事實，亦見該收據並非被告之行為所致之
        醫療上必要之支出。從而原告徒據上開函示內容遽指係被告之傷害行為所致
        云云，於法即非可取。
  （三）按私文書之真正，他造有爭執者，舉證人應負證明其真正之責，此觀民事訴
        訟法第三百五十七條之規定自明；又同法第三百五十八條，關於私文書經本
        人簽名、蓋章或按指印者推定為真正之規定，須其簽名、蓋章或按指印係本
        人為之，在當事人間已無爭執或經舉證人證明者，始得適用（最高法院七十
        一年度台上字第二六三五號判決參照）；查原告於八十八年七月十四日所提
        〔起訴續(一)狀〕三、雖載：「原告接受治療之醫療收據附於‧‧‧雲林地‧
        ‧‧院北港簡易庭八十八年度港簡字第四八號損害賠償案件卷內」云云，惟
        該卷內所附八十七年度附民字第六三號卷內第四－八頁所示醫療費用明細觀
        之，全係影本且均屬私文書，被告茲均否認其真正，依上開說明，自不得據
        為不利於被告之判斷基礎。況且：
      (一)原告於上開雲林地院八十七年度附民字第六三號事件醫療費用明細（參見該
        卷第五、六頁反面、七頁反面及八頁反面）所示，乃就診「一般外科」，顯
        難證明係原告因被告之行為所給付之醫療上必要之支出。
      (二)該卷第六、七頁正面上半頁所示之醫療費用明細，係就診「眼科」，顯非原
        告因被告之行為所致醫療上必要之支出。
      (三)該卷第七頁正面下半頁所示之醫療費用明細，係就診「心臟內科」，亦顯然
        與被告之行為無關。
      (四)該卷第八頁正面下半頁所示之醫療費用明細，係訴外人「李連福」就診之支
        出，原告據之為請求之依據，亦非可取。
      (五)該卷第五頁正面及第六頁正面所示之醫療費用明細，診療期間均係「5.5.
        」；另第五頁反面及第八頁正面上右半頁所示之醫療費用明細，其就診期間
        亦均係「4.」，顯然與健保看診一日一回之原則有背，可見原告所據為
        請求之上開醫療費用明細，實難遽認係原告因被告之行為所給付之醫療上必
        要之支出。
      (六)原告（原證七）所提出之收據影本中11.、12.及3.10.、5.3.、
        5.12.、6.1.、6.、7.、8.9.、8.20.、8.、9.6.、9.
        11.等三順耳鼻喉科診所之收據，由其所載觀之，顯難認定係原告因被告之傷
        害行為所致醫療上必要之支出。另5.3.任安診所之收據，由其所載，亦難
        認定係原告因被告之傷害行為所致之醫療上必要之支出。
      (七)又原告於鈞院八十八年十一月十一日行準備程序時庭呈之收據影本十四張附
        卷中：
        (1)泰安診所4.及8.8.之收據影本兩張，由其所載觀之，難認係原告因
          被告之行為所致醫療上必要之支出。
        (2)三順耳鼻喉科診所4.、7.、8.11.及10.16.、10.之收據五張
          ，由其所載內容觀之，亦難認係原告因被告之行為所致醫療上必要之支出
          。
        (3)華濟醫院4.、5.5.、5.19.之收據四張，乃就診「一般外科」，由
          其所載觀之，顯難認為與被告之行為有關。又其中另5.5.之NO135734收
          據，乃就診「眼科」；NO009672、診療期間10.2.－10.4.乃訴外人「黃
          耀德」就診「一般外科」之收據，亦均與被告之行為無關，自均難認為係
          原告因被告之行為所致醫療上必要之支出。
        (4)台中榮民總醫院門診醫療費用6.2.之收據四張中，其中二張為原告就診
          「眼科」；一張就診「心臟內科」，另一張則係訴外人「李連福」就診於
          「眼科」，顯然全與被告之行為無關。
        (5)雲林醫院8.13.之733903係看診單，並非醫療支出之收據；另8.13.、
          9.3.、9.10.、9.17.之收據四張，由其上之所載之內容觀之，亦難以據
          為認定係原告因被告之行為所致醫療上必要之支出。
        (6)財團法人嘉義基督教醫院醫療費用8.18.（二張）及8.計三張，由其
          所載觀之，亦不足以證明係原告因被告之行為所致醫療上必要之支出。
        (7)秀傳紀念醫院9.7.及9.17.之收據二張，由其所載內容觀之，亦難充足
          證明確係原告因被告之行為所致醫療上必要之支出。
      (八)再者，原告主張之助聽器一只售價一萬四千五百元，但依附帶民事卷內所示
        之醫療費用明細觀之，尚屬無據。
  （三）原告空言主張其因被告之傷害而喪失勞動能力不能工作兩個月云云，但依雲
        林地院八十八年度港簡字第四八號卷附三順耳鼻喉科診所及台灣省立雲林醫
        院均函覆：「無喪失勞動能力」觀之，足見原告並無喪失勞動能力之事實;
        抑且，三順耳鼻喉科診所亦先後函覆：「預估回復時間－二－三天」；「‧
        ‧‧應數日內即可痊癒‧‧‧」等情；顯見原告上開之主張實非可取。又所
        謂「勞動損失」，係指原有該「勞動收入」，而因事故，致其收入中輟者而
        言。然查，原告係從事農業，此亦為其於鈞院所自承之事實，並未受僱於任
        何人而有所謂每月最低工資一萬五千三百六十元之勞動收入，而因被告之傷
        害行為致其兩個月無法工作收入，此觀卷附原告最近二年之綜合所得稅申報
        資料，事實至明，則原告徒以勞工最低工資額為一萬五千三百六十元據為請
        求勞動損失，於法即屬不應准許。
  （四）按法院對於慰撫金之量定，應斟酌兩造之身分、地位等關係定之，最高法院
        七十四年度第九次民刑庭總會會議決議所持法律意見，足供參酌。第查：原
        告未受教育，從事農業生產，社會身分地位不高，則其就受被告傷害及恐嚇
        乙節，徒以其需長期仰賴助聽器，其精神所受損害實屬重大，而請求八十萬
        元之精神賠償，於法顯難准許之，詳言之：
      (一)原告主張因被告之行為致其聽力受損需配戴助聽器云云，既非可取，即與被
        告無關，則原告以與被告無關之事實資為其請求精神慰撫金賠償之依據，於
        法自屬無據。
      (二)兩造間之互毆傷害，被告亦對於原告之傷害行為請求精神賠償，惟經原審法
        院審理後，亦僅准許一萬元而已，而兩造間之情況及社會身分地位相當，即
        均不高，更足佐證原告於本件之請求精神賠償八十萬元，要非可取。
      (三)原告另主張因不堪被告長期污染而向環保人員舉發，動機純在維護家人健康
        伸張自己權益乙節，要與原告已受被告傷害及恐嚇為由而請求精神賠償實屬
        無涉。蓋有關兩造爭執原因乳牛場污染乙節，因該乳牛場乃被告之夫蘇明義
        所經營，並非被告所營之事業，此觀雲林地院八十七年度易字第七一三號卷
        內「雲林縣口湖鄉調解委員會調解筆錄，就乳牛場污染之爭執已由原告之夫
        「李連福」及被告之夫「蘇明義」達成調解，事實甚明，準此，原告仍執被
        告之夫所營乳牛場之污染情形云云，混淆於本件資為其對被告請求精神賠償
        之依據，實非法之所許。何況，被告之夫所營乳牛場因原告之糾舉已舉債千
        萬遷場，其建設行將完成，被告宥於上開舉債本息之負擔，經濟已雪上加霜
        ，實非原告昧於事實主張無搬遷之跡象。
  三、證據：提出原告附帶民事賠償起訴狀、雲林地院八十八年度訴字第五七號民事
      判決、雲林地院洽辦公務電話紀錄（均影本）各一件、三順耳鼻喉科診所函、
      雲林醫院函（均影本）各二件、照片九張為證。
丙、本院依職權調閱雲林地檢署八十七年度偵字第二八八五號傷害等刑案偵審全卷。
      理      由
一、原告於提起附帶民事訴訟之初，僅請求被告應給付八十四萬六千九百九十元及其
    法定遲延利息（參見本院八十八年度附民字第七四號卷第一頁反面）；嗣則請求
    被告應給付八十五萬二千七百九十元及其法定遲延利息（參見本院卷第一一八頁
    反面），請求之金額雖增加五千八百元，然原告該部分之請求係醫藥費用之支出
    ，並未變更其原請求之訴訟標的，顯屬民事訴訟法第二百五十六條第二款規定擴
    張應受判決事項聲明之情形，核無不合。又原告主張受傷之程度，雖較刑事判決
    認定之犯罪事實為大（即耳朵受傷致聽力受損須配戴助聽器），但其為訴訟標的
    法律關係之主張，則係基於被告同一傷害行為所生，僅係聲明擴張其請求之範圍
    ，其附帶提起民事訴訟並無不合法之情形，則被告援引最高法院五十二年台上字
    第三０五五號判例及七十三年度台上字第二一八七號判決，抗辯應裁定駁回原告
    關於主張耳朵受傷致聽力受損須配戴助聽器之損害賠償請求，自非可採。
二、本件原告起訴主張：兩造係鄰居，因被告在雲林縣口湖鄉謝厝村三鄰五十六號後
    之乳牛場飼養乳牛之排泄物所生異味影響原告之居家生活，經原告檢舉由環保單
    位人員於八十七年四月二十四日中午十二時三十分許到場查看，並開具告發單處
    罰，被告因而心生不滿，乃基於傷害之犯意出手擊毆原告之左臉頰，致原告左臉
    頰紅腫塊成傷、暈眩，造成左側外耳殼紅腫之急性外耳炎，經多次治療未見改善
    ，聽力漸損，須配戴助聽器，輔助聽力，已無法回復；被告於掌摑原告後，復出
    言恫嚇原告稱：等環保（局）的人回去，要給伊死得很難看等語，致原告心生畏
    懼，刑事部分已經判處被告罪刑確定，爰依侵權行為之法律關係，求為命被告給
    付八十五萬二千七百九十元（包括(一)醫療費用：二萬二千零七十元；(二)勞動損失
    （二個月）：三萬零七百二十元；(三)精神慰撫金：八十萬元）及法定遲延利息之
    判決等語。
三、本件被告則以：兩造間互控傷害之案件業經判決確定在案，均未認定被告有傷害
    原告之耳朵致使其聽力受損而須配戴助聽器之犯罪事實，且原告並未舉證證明其
    耳朵聽力受損須配戴助聽器，乃被告之傷害行為所致，則原告之聽力受損顯與被
    告之傷害行為無關；況原告提出之醫藥費收據，多非被告之行為所致而為醫療上
    之必要支出；又原告係從事農業，並未受僱於任何人，亦無因而喪失勞動能力致
    不能工作，而有二個月無法工作之損失情形；且依兩造之情況及身分、社會地位
    均不高，原告請求精神賠償八十萬元依法不應准許等語，資為抗辯。
四、原告主張兩造係鄰居，因被告在雲林縣口湖鄉謝厝村三鄰五十六號後之乳牛場飼
    養乳牛之排泄物所生異味影響原告之居家生活，經原告檢舉由環保單位人員於八
    十七年四月二十四日中午十二時三十分許到場查看，並開具告發單處罰，被告因
    而心生不滿，乃基於傷害之犯意出手擊毆原告之左臉頰致紅腫塊成傷；復出言恫
    嚇原告稱：等環保（局）的人回去，要給伊死得很難看等語，致原告心生畏懼，
    刑事部分已經判處被告罪刑確定之事實，已據提出診斷證明書（影本‧參見本院
    卷第六三頁）為證，並經本院調取雲林地檢署八十七年度偵字第二八八五號傷害
    等刑案偵審全卷（含雲林地院八十七年度易字第七一三號、本院八十八年度上易
    字第三五０號），查閱被告確於右開時地因所飼養乳牛之排泄物異味影響鄰居原
    告之居家生活，於環保單位人員至現場查看並開具告發單時，與原告再起爭執，
    竟基於傷害他人身體之犯意，出手毆打原告致原告左臉頰部受有紅腫塊約八×八
    公分之傷害；復基於加害他人生命之犯意，對甲○○恫嚇稱：等環保（局）的人
    回去，要給伊（指甲○○）死得很難看等語，致原告心生畏懼而生危害於安全，
    先後經雲林地院及本院認有傷害及恐嚇犯行而分別判處拘役，得易科罰金確定等
    情無訛，復為被告所不爭，自堪信為真實。
五、至原告主張其左臉頰因遭被告毆擊，因而暈眩，造成左側外耳殼紅腫之急性外耳
    炎，經多次治療未見改善，聽力漸損，須配戴助聽器輔助聽力，已無法回復等情
    ，固據提出診斷證明書、【三順耳鼻喉科診所】及【雲林醫院】函（均影本‧參
    見本院卷第六四、六四－一、一三一－一三四頁）為證，惟為被告所否認，並以
    前揭各情詞置辯。經查：原告提出之【三順耳鼻喉科診所】診斷證明書（影本‧
    參見本院卷第六四、一三二頁）固載其病情為：「左側耳殼紅腫－急性外耳炎。
    」，惟其應診日期為八十七年四月二十七日，距原告遭被告毆打左臉部已隔三日
    ；又依該診所八十八年九月六日覆函（參見本院卷第九一頁）所載：「‧‧‧當
    時所做的理學檢查為左耳近外耳道出口附近輕微發紅；可能為炎症反應或外力所
    致，單從外表實無法斷定原因，發生時間應不久。就其情況而論，應數日即可痊
    癒‧‧‧」，足見其症狀輕微；又原告於受傷當日（八十七年四月二十四日）前
    往【泰安診所】診療而提出之診斷證明書（影本‧參見本院卷第六三、一三０頁
    ）僅載其病情為：「左臉頰部紅腫、血壓偏高、暈眩。」；且依原告提出之【泰
    安診所】八十八年三月七日函（影本‧參見本院卷第一二八頁；原本附於雲林地
    院北港簡易庭八十八年度港簡字第四八號卷第二三－二四頁）亦僅載：「病患甲
    ○○‧‧‧確於年４月日至本診所就診，當日所見如本所所開立診斷證明書
    所述，依左臉頰部之紅腫，『有可能』傷及耳膜或聽神經，致影響聽力（此部分
    須專科醫師診療鑑定）。本所醫師當日並無就患者之聽力或耳膜有無受損檢查。
    」；然依被告提出之《雲林地院洽辦公務電話紀錄》（影本‧參見本院卷第一０
    二頁－原本附於雲林地院八十七年度易字第七一三號刑案卷第八０頁）則明載該
    診所醫師林義雄之陳述稱：「一左臉部紅腫約８×８公分，至於血壓偏高及暈眩
    ，係依患者自述而填載上去，因此二者乃主觀症狀，與外觀傷勢無關，病患自述
    是被掌摑摑傷，真實原因不明，且傷勢不明顯，嚴重亦無從判斷，故依其所述而
    記載在診斷書上。二患者與我相識多年，有不適大多來我處求診，當天並未說耳
    朵有不舒服，我也沒檢查他的耳朵，但是他的傷勢的確不是很嚴重。三（八十七
    年四月二十四日之後）沒有（就左臉部之紅腫再去門診）。」等語，則若原告左
    側耳殼紅腫係因遭被告毆打所致，則於被毆打當日應非毫無症狀，當不致於當日
    未能即時診斷出該症狀；且若該症狀係因被告於八十七年四月二十四日毆打所致
    ，則原告何於遲至八十七年四月二十七日始前往【三順耳鼻喉科診所】診療？殊
    悖常情；何況，原告並未能舉證證明其左側耳殼紅腫與遭被告毆打左臉頰有何關
    聯，而其提出之【雲林醫院】診斷證明書及函（均影本）所載內容，亦不足以證
    明其聽力減損，係因被告之毆打行為所造成，則其主張左側耳殼紅腫係遭被告毆
    打左臉頰所致云云，即難遽信。足認原告主張其左側外耳殼紅腫之急性外耳炎，
    與被告毆傷其左臉頰並無何關聯。是其主張聽力漸損，須配戴助聽器輔助聽力，
    已無法回復云云，亦難認與被告有關。
六、按因故意或過失，不法侵害他人之權利者，負損害賠償責任。民法第一百八十四
    條第一項前段定有明文。查原告主張遭被告毆打左臉頰致紅腫塊成傷，已如前述
    ，則被告之故意傷害行為與原告之左臉頰紅腫塊成傷間，顯有相當之因果關係，
    原告依上開侵權行為之規定，請求被告負損害賠償責任，並非無據。又按不法侵
    害他人之身體或健康者，對於被害人因此喪失或減少勞動能力，或增加生活上之
    需要時，應負損害賠償責任。而不法侵害他人之身體、健康、名譽或自由者，被
    害人雖非財產上之損害，亦得請求賠償相當之金額，民法第一百九十三條第一項
    及第一百九十五條第一項前段分別定有明文。茲就原告請求賠償之項目及金額，
    分述如下：
  (一)醫療費用部分：
    原告請求之金額為二萬二千零七十元。茲分二項述如下：
  (1)醫療費用部分：
    原告所受之前揭傷害尚屬輕微，並非嚴重，已如被告提出之《雲林地院洽辦公務
    電話紀錄》所載，則在數日內所為之治療，應屬合理之醫療行為，而依原告提出
    之醫療費用收據（或明細）中，八十七年四月二十四日在【泰安診所】支出之三
    百五十元及八十七年四月二十七日在【華濟醫院】一般外科所支出之一百五十元
    ，應在合理醫療行為之範圍，自屬必要之支出；原告請求被告賠償此部分金額合
    計五百元，並非無據；至原告提出之其餘收據（或明細）中，均為被告所否認，
    經查原告提出之醫療費用收據或非其本人就診所支出（黃耀德、李連福），或與
    其左臉頰紅腫之治療無關（眼科、心臟內科、耳鼻喉科）、或已逾合理醫療期間
    （八十七年五月五日以後），又未能證明為醫療所必要，均不能認為係因醫療其
    左臉頰紅腫而支出之必要費用，已難請求被告賠償；何況，原告主張其左側耳殼
    紅腫係遭被告毆打左臉頰所致乙節，既非可信，則其至耳鼻喉科門診所支出之費
    用，即與被告無關，自亦無請求被告賠償之理由。
  (2)助聽器費用部分：
    原告請求助聽器一只之費用為一萬四千五百元，然並未舉證以明之，已非可採；
    何況，原告左側耳殼紅腫，既與被告之行為無關，則原告主張之助聽器費用，亦
    無請求被告賠償之餘地。
  (二)勞動損失部分：
    原告主張其因遭被告傷害致不能工作兩個月，而依每月最低工資一萬五千三百六
    十元計算，請求被告賠償三萬零七百二十元云云；已為被告所否認，查原告所受
    前揭左臉頰紅腫之傷害尚屬輕微，並非嚴重，已如前述，要不影響一般常人之工
    作能力，且依被告提出之【三順耳鼻喉科診所】及【雲林醫院】函（均影本‧參
    見本院卷第一０三、一０八頁）就原告耳傷之情形，均認原告並無喪失勞動能力
    ，而原告又未能舉證證明其因遭被告傷害致有二個月不能工作之情事，則其空言
    主張受有二個月不能工作之損失，而請求被告賠償依每月最低工資計算之損害額
    ，自屬無據；何況，原告已自承為家管，並無收入之事實（參見本院卷第一四一
    頁），則其主張受有二個月不能工作之損失乙節，要難認係真實，自非可採。是
    其請求被告應賠償其二個月不能工作之損失三萬零七百二十元，顯非有據，要難
    准許。
  (三)精神慰撫金部分：
    查原告主張因遭被告毆傷及恐嚇而身心受創，應屬實情；經斟酌原告所受傷害之
    程度輕微，而被告亦僅於兩造爭執現場恫嚇原告，尚無具體之恐嚇行動，所致原
    告精神及肉體之痛苦程度尚輕。經斟酌兩造同為不識字之教育程度，為前開刑案
    警訊卷所載明，社會地位均不高，而兩造本身並無收入，名下各有一筆田地及一
    輛汽車，有財政部台灣省中區國稅局北港稽徵所八十八年六月二十八日八十八中
    區國稅北港資第八八０００七四０九號函送之歸戶財產查詢清單及綜合所得稅申
    報資料足稽（參見本院卷第四四－四九頁），資力相當等情，本院認原告請求被
    告就恐嚇及傷害部分應賠償之精神慰撫金各以一萬元為適當，逾該金額之請求即
    非正當。
七、按給付有確定期限者，債務人自期限屆滿時起，負遲延責任。給付無確定期限者
    ，債務人於債權人得請求給付時，經其催告而未為給付，自受催告時起，負遲延
    責任。其經債權人起訴而送達訴狀，或依督促程序送達支付命令，與催告有同一
    之效力。民法第二百二十九條第一、二項分別定有明文；又遲延之債務，以支付
    金錢為標的者，債權人得請求依法定利率計算之遲延利息。但約定利率較高者，
    仍從其約定利率；而應付利息之債務，其利率未經約定，亦無法律可據者，週年
    利率為百分之五。亦為同法第二百三十三條第一項及第二百零三條所明定。查本
    件原告請求被告應賠償之金額，並未定有給付之期限，則原告請求自〔附帶民事
    賠償起訴狀〕繕本送達之翌日起，按年息百分之五計算之利息，並未逾上開規定
    之範圍，自無不合；查原告〔附帶民事賠償起訴狀〕繕本係於八十八年三月十一
    日送達被告收受（參見本院八十八年度附民字第七四號卷第三頁反面），則原告
    請求被告自八十八年三月十二日起至清償日止，按年息百分之五計算之利息，洵
    屬正當。至原告八十八年十月二十七日〔擴張聲明狀〕所擴張請求之部分，既全
    部不應准許，則計算本件法定遲延利息，自無依該書狀送達被告始起算之問題，
    併此明。
八、綜上所述，被告應賠償原告之醫療費用為五百元、精神慰撫金為二萬元，合計二
    萬零五百元；則原告請求被告應賠償二萬零五百元及八十八年三月十二日起至清
    償日止，按年息百分之五計算之利息，洵屬正當，應予准許；至原告請求被告賠
    償之金額超過上開應准許部分，即非正當，應予駁回。
九、又民事訴訟法第四百六十六條第一項所定上訴第三審之利益額數，已經司法院八
    十八年九月三十日以（八八）院台廳民一字第二五四九三號函提高為九十萬元，
    並定自八十八年十月十五日起實施；查本件准原告請求而命被告給付部分之金額
    為二萬零五百元，而原告敗訴部分之金額為八十三萬二千二百九十元，均未逾九
    十萬元，依司法院上開函旨，兩造對本件判決均不得提起第三審上訴。再者，本
    件兩造既均不得上訴第三審法院，則經本院判決後即告確定，並無假執行之問題
    ，況原告又已撤回假執行之聲請（參見八十八年十二月二十八日本院言詞辯論筆
    錄），即無宣告假執行之問題；則被告猶聲請免為假執行之宣告，自屬多餘；又
    兩造其餘主張及舉證，均不影響本院所為之前開論斷，自無一一審論之必要，均
    附此明。
十、據上論結，本件原告之訴為一部有理由，一部無理由，依民事訴訟法第七十九條
    但書，判決如主文。
中      華      民      國    八十九    年      一      月    十一      日
                              臺灣高等法院臺南分院民事第四庭
~B1審判長法官  黃  崑  宗
~B2      法官  吳  上  康
~B3      法官  蘇  清  恭
右為正本係照原本作成。
不得上訴。
中      華      民      國    八十九    年      一      月    十一      日
~B法院書記官  李  淑  華


司法院資訊處製作；財團法人民間司法改革基金會備份。
